【裁判字號】    97,台抗,133
【裁判日期】    970221
【裁判案由】    妨害風化聲請再審
【裁判全文】
最高法院刑事裁定              九十七年度台抗字第一三三號
抗  告  人  甲○○
上列抗告人因妨害風化案件，不服台灣高等法院台中分院中華民
國九十六年十月三十日駁回其聲請再審之裁定（九十六年度聲再
字第一六四號），提起抗告，本院裁定如下：
    主  文
抗告駁回。
    理  由
本件原裁定以抗告人甲○○聲請再審意旨略稱：本件依據卷內新
發現之台中市警察局保安隊調閱伊入出境資料之時間點（即民國
九十一年十二月十六日十二時五十五分許），參酌證人姚志壯及
大陸女子吳海燕製作警詢筆錄之時間（即同日十三時及十三時十
分許），以及警員蔡明哲、江福鈿所為關於姚、吳二人指認抗告
人過程之證述，可見警方於製作姚、吳二人筆錄之前，即已認伊
涉案而調閱其入出境紀錄作為指認之佐證，而姚志壯原先並不知
道吳海燕經紀人（即本案之犯罪人）之姓名，警方係先將伊之口
卡片供姚志壯指認，並於姚志壯確認後，再供吳海燕辨認，可見
警方命姚、吳二人指認伊涉案之過程顯有瑕疵，且與卷內資料不
符。又依姚志壯證稱：「在辦公室旁邊的小房間有警員拿甲○○
與呂慶忠的口卡片給吳海燕指認，是否是吳海燕的經紀人？所以
吳海燕這樣講，我就跟著這樣說」、「我是根據吳海燕給我的資
料指認的」、「吳海燕跟我說的資料就是一張口卡，口卡上面有
名字沒有錯，但是名字我不確定」、「事先她有拜託我，但是是
在作筆錄當天才指認的」、「是吳海燕拜託我要跟他一起作一份
筆錄」等語。參以江福鈿於第一審證稱：「（問：姚志壯之前曾
經多次到保安隊去？）是」等語，以及蔡明哲於第一審證稱：「
（問：當天指認之過程是否如姚志壯所言？）口卡片是先給吳海
燕指認，之後再給姚志壯看，姚志壯指認後我再作筆錄」等語觀
之，可見本件應係姚志壯為幫助吳海燕返回大陸而對伊為不實之
指認，自不得採為伊犯罪之證據。由警方調閱伊入出境資料配合
前揭指認過程之矛盾情形，足以動搖原確定判決之基礎，且此項
證據資料具備「嶄新性」及「顯然性」，自得據以聲請再審。此
外，原確定判決復有認定犯罪事實與所採用之證據不符、採用無
證據能力之證據、剝奪被告詰問權、應於審判期日調查之證據未
予調查及判決不備理由等諸多違誤之情形，爰依刑事訴訟法第四
百二十條第一項第六款之規定聲請再審云云。惟按刑事訴訟法第
四百二十條第一項第六款所謂發見確實之新證據，係指就新證據
之本身形式上觀察，毋須經調查程序，顯然可認為足以動搖原確
定判決者而言。而所謂發見確實之新證據，係指該證據於事實審
法院判決前已經存在，為法院及當事人所不知，而不及調查斟酌
，至其後始行發見，且就證據本身形式上觀察，固不以絕對不須
經過調查程序為條件，但必須顯然可認為足以動搖原有罪確定判
決，而為受判決人無罪、免訴、免刑或輕於原判決所認罪名之判
決者為限。經查抗告人前揭主張，以及其所舉警方調閱其入出境
資料之時間，暨警方命姚、吳指認抗告人之程序如何，均與抗告
人有無原確定判決所認定之妨害風化犯行無直接關聯，故自上述
資料形式上觀察，尚不足以動搖原有罪確定判決，而改為抗告人
無罪、免訴、免刑或輕於原判決所認罪名之判決，自與前揭規定
所稱發現確實新證據之要件不符。況抗告人所舉前揭入出境紀錄
及姚志壯、吳海燕警詢筆錄等資料，於事實審法院判決前已經存
在，並經原確定判決審酌，亦與前揭規定所稱「確實之新證據」
之要件不合，自不得據以聲請再審。至原確定判決是否有如抗告
人所指採用無證據能力之證據、認定事實與所採證據內容不符、
剝奪被告詰問證人之權利、應於審判期日調查之證據而未予調查
及判決不備理由等情形，均與刑事訴訟法第四百二十條、第四百
二十一條所規定得為聲請再審之要件無關，自不得據以聲請再審
，因認其聲請再審為無理由，而予以駁回，經核於法尚無不合。
抗告意旨猶執其前揭聲請再審之同一理由，主張其所提出之前揭
證據資料，足以動搖原確定判決之基礎，而改為其有利之判決云
云，並未具體指摘原裁定究竟有如何違法之情形，其抗告自難認
為有理由，應予駁回。
據上論結，應依刑事訴訟法第四百十二條，裁定如主文。
中    華    民    國  九十七  年    二    月  二十一  日
                      最高法院刑事第十一庭
                          審判長法官  洪  文  章
                                法官  王  居  財
                                法官  郭  毓  洲
                                法官  黃  梅  月
                                法官  邱  同  印
      本件正本證明與原本無異
                                      書  記  官
中    華    民    國  九十七  年    二    月  二十五  日
                                                      Ｅ


司法院資訊處製作；財團法人民間司法改革基金會備份。
